【裁判字號】    92,易,618
【裁判日期】    921021
【裁判案由】    違反菸酒管理法
【裁判全文】
臺灣屏東地方法院刑事判決                          九十二年度易字第六一八號
    公  訴  人  臺灣屏東地方法院檢察署檢察官
    被      告  乙○○
    被      告  丙○○
    選任辯護人  江雍正
                陳慧錚
                張清雄
右列被告等因違反菸酒管理法案件，經檢察官聲請以簡易判決處刑（九十二年度偵字
第二○○二號），本院簡易庭認為不宜，改依通常程序審理，茲判決如左：
    主    文
乙○○、丙○○均無罪。
    理    由
一、按檢察官聲請以簡易判決處刑之案件，經法院認為有刑事訴訟法第四百五十一條
    之一第四項但書之情形者，應適用通常程序審判之，同法第四百五十二條著有明
    文。本院潮州簡易庭認本件有刑事訴訟法第四百五十一條之一第四項但書之情形
    ，應由本院適用通常程序審判之，合先敘明。
二、公訴意旨略以：被告乙○○係高雄縣籍之「漁汕港外７３２」號漁船（編號ＣＴ
    Ｓ６３２４號）船長，其與被告丙○○明知未經主管機關許可，不得輸入私菸，
    竟基於共同之犯意聯絡，於民國九十二年一月二十三日十五時五十分許，駕駛前
    揭漁船搭載被告丙○○從高雄港中和安檢站報關出港後，即航向紅毛港外海作業
    ，於同年一月二十三日二十時許，在紅毛港外海南方約二至三浬處，向一艘不詳
    船名之漁船以新台幣二萬元之代價接駁私菸合計「七星」七百二十包、「峰」一
    千零八十包、「黃長壽」一千五百六十包、「白長壽」三萬七千二百包、「黑大
    衛杜夫」一萬九千一百四十包、「白大衛杜夫」一千三百二十包藏匿於船上，擬
    將該批私煙輸入境內，嗣於九十二年一月二十四日二時五十分許，在屏東縣林邊
    外海六浬（東經一二０度二八分；北緯二二度十七分）處，為行政院海岸巡防署
    海洋巡防總局第十四海巡隊查獲並扣得上開香菸一批，因認被告二人與不詳船名
    之漁船船員共同涉有菸酒管理法第四十六條輸入私菸罪嫌。
三、按犯罪事實應依證據認定之，無證據不得認定其犯罪事實；不能證明被告犯罪者
    ，應諭知無罪之判決，刑事訴訟法第一百五十四條第二項及第三百零一條第一項
    ，分別定有明文。又事實之認定，應憑證據，如未能發現相當證據，或證據不足
    以證明，自不能以推測或擬制之方法，以為裁判基礎；而所謂認定犯罪事實所憑
    之證據，係指足以認定被告確有犯罪行為之積極證據而言，無論直接或間接證據
    ，其為訴訟上之證明，須於通常一般之人均不致有所懷疑，而得確信其為真實之
    程度者，始得據為有罪之認定，倘其證明尚未達到此一程度，而有合理之懷疑存
    在，事實審法院無從為有罪之確信時，即應為諭知被告無罪之判決（最高法院四
    十年台上字第八六號、二十九年上字第三一０五號、七十六年台上字第四九八六
    號判例意旨參照）。次按走私罪之既遂、未遂，以私運之管制物品已否進入國境
    為準，如走私物品已運抵國境，走私行為即屬既遂，其後始參與之人，乃屬學理
    上所謂之「事後共犯」，除其行為另行符合他罪之構成要件，應依該他罪論處外
    ，無論以「走私罪」之共同正犯之餘地（最高法院八十二年度台上字第三九二四
    號判決意旨參照）。至菸酒管理法第四十六條前段所規定之輸入私菸罪，以由我
    國國境外將私菸輸入我國領土為要件；所謂我國之領土，則以固有之領域為範圍
    ，亦經最高法院著有七十一年台上字第八二一九號判例可資參照，而我國國境，
    依中華民國領海及鄰接區法第三條之規定，係自基線起至其外側十二浬間之海域
    。換言之，必自我國海岸基線起至其外側十二浬以外之海域將物品輸入十二浬以
    內之海域，始能以「輸入」論。
三、本件公訴人認被告二人涉有右揭犯罪，無非以被告二人於警訊中自白有運送前揭
    私菸之行為，並有檢查紀錄表、機漁船（含船員）進出港檢查表、查獲地點繪圖
    、相片六幀、在卷可稽及扣案之私菸一批可佐，為其論據。
四、惟訊據被告乙○○固坦承有在上開時、地，運送前揭私菸之事實不諱，然堅詞否
    認有何公訴人所指輸入私菸之犯行，辯稱：伊與不詳漁船上之不詳男子間並無輸
    入私菸之犯意聯絡，伊先前不認識該名男子，係當天在海上從事放網作業時，該
    不詳漁船上之男子將船駛近問伊要否運送私菸至枋寮外海，願給付二萬元做為報
    酬等語；被告丙○○則以當時伊坐在漁船的後面，沒有參與接駁私煙，亦未幫忙
    將私煙丟入海中等語置辯。
五、經查：
  (一)公訴意旨認被告二人接駁私菸之地點為紅毛港外海南方約二至三浬處，而行政院
    海岸巡防署海洋巡防總局第十四海巡隊查獲本案之地點又為屏東縣林邊外海六浬
    處等情，此為被告乙○○於警訊中陳述明確在卷，且經證人即海洋巡防總局第十
    四海巡隊小隊長甲○○到庭結證證稱：伊有參與查獲，渠等係以船上雷達鎖定被
    告船舶之位置，剛開始係二十四日凌晨一時三十分在林邊外海發現被告船隻，從
    鎖定被告船隻到查獲時，被告船隻均在我國領海之範圍內等語明確，復有查獲地
    點繪圖一份附卷可稽，則公訴人所指上開之本案私菸接駁地點及查獲地點，堪認
    屬實。揆諸前開關於我國國境之說明，本案私菸接駁地點及查獲地點，均係在我
    國領海內。
  (二)惟按輸入私菸之犯罪行為是否完成係以已否進入國境為準，此有前開最高法院八
    十二年度台上字第三九二四號判決要旨可資參照，本案接駁私菸及查獲之地點均
    係在我國領域之內，已如前述，故縱公訴意旨所指被告二人共同在上開時、地接
    駁前揭私菸之情事屬實，被告等亦顯非將查獲之私菸從我國國境外輸入我國國境
    內，則縱使前揭漁船上之不詳男子所為係輸入私菸之犯罪行為，其輸入私菸至本
    案之私菸接駁地點時，既已進入我國領海內，犯罪行為即已完成，被告二人事後
    所為之運送行為，核與菸酒管理法所規範之禁止輸入行為之構成要件有間。又本
    件經海岸巡防署海洋巡防總局第十四海巡隊調閱九十二年一月二十一日至同月二
    十三日被告丙○○、乙○○之行動電話及家中電話之雙向通聯記錄，從其通話對
    象再調閱承租用戶資料，均無有前科之人或販賣未稅洋菸之人，此有通聯紀錄及
    屏東地檢署檢察官發回補足調查案件暨發文案件重新調查改進情形檢視表各一份
    附卷可稽，且經遍查全卷並無任何證據足以顯示被告二人於前開不詳漁船上之不
    詳男子完成輸入私菸犯行之前，即與該男子間有所聯絡以接洽接駁地點，是尚難
    遽認被告二人就輸入私菸犯行與該不詳男子有共同犯意之聯絡或行為之分擔，故
    亦無論以輸入私菸罪之「相續共同正犯」之餘地。
  (三)況詳閱本案卷內資料，對於前揭不詳船名之漁船自何而來？行進路線為何？均未
    見說明，則該漁船上之不詳男子是否已有輸入私菸之行為，尚屬不能證明，尤難
    憑以認定被告二人應就此未經證明之輸入私菸行為與該男子負共同正犯之責任。
綜上所陳，不論被告丙○○所辯是否屬實，縱依公訴意旨所述事實，被告二人所為亦
僅為於我國領海內運送私菸之行為，核與菸酒管理法第四十六條前段輸入私菸罪之構
成要件有間，尚難遽以該罪相繩。此外，公訴人復未舉其他積極證據，足資證明被告
二人確有公訴人所指之輸入私菸犯行，揆諸前開法條規定及說明，依法均應為無罪之
判決。
據上論斷，應依刑事訴訟法第四百五十二條、第三百零一條第一項前段，判決如主文
。
本案經檢察官林津鋒到庭執行職務。
中      華      民      國    九十二    年      十      月   二十一     日
                                  臺灣屏東地方法院刑事第一庭
                                        審判長法  官  潘正屏
                                              法  官  包梅真
                                              法  官  許心
右正本證明與原本無異。
對於本件判決如有不服，應於收受送達後十日內，向本院提出上訴書狀。
                                              書記官  蔡雅萍
中      華      民      國    九十二    年      十      月   二十一     日


司法院資訊處製作；財團法人民間司法改革基金會備份。
